臺灣彰化地方法院民事判決　93年度訴字第570號
原　　　告　辛○○○　　住臺中.
　　　　　　乙○○　　　住臺中.
　　　　　　戊○○○　　住臺北.
　　　　　　丁○○
　　　　　　　　　　　　共同送.
　　　　　　　　　　　　住臺中.
共　　　同
訴訟代理人　張慶達律師
被　　　告　友聯汽車貨運股份有限公司
　　　　　　　　　　　　設基隆.
法定代理人　丙○○　　　住同右.
訴訟代理人　朱元宏律師
複　代理人　盧永和律師
　　　　　　蘇哲科律師
被　　　告　己○○　　　住屏東.
上列當事人間請求損害賠償事件，本院於民國94年5月2日言詞辯
論終結，判決如下：
    主      文
被告應連帶給付原告辛○○○新臺幣肆仟捌佰拾陸元，原告乙○○新臺幣肆萬仟伍佰玖拾元，及均自民國九十三年八月十
日起至清償日止，按週年利率百分之五計算之利息。
被告應連帶給付原告戊○○○新臺幣玖萬壹仟陸佰陸拾伍元，及
自民國九十三年九月二十四日起至清償日止，按週年利率百分之
五計算之利息。
原告其餘之訴駁回。
訴訟費用由原告辛○○○負擔百分之四，原告乙○○負擔百分之
六，原告戊○○○負擔百分之二二，原告丁○○負擔百分之六五
，餘由被告連帶負擔。
本判決原告勝訴部分，得假執行。
原告其餘假執行之聲請駁回。
    事實及理由
一、按訴狀送達後，原告不得將原訴變更或追加他訴。但擴張或
    減縮應受判決事項之聲明者，不在此限。民事訴訟法第255
    條第1項第3款定有明文。本件起訴狀送達被告後，原告先後
    以書狀與言詞，將訴之聲明關於「被告應連帶給付原告戊○○○新臺幣（下同）450,000元，及自起訴狀繕本送達被告
    翌日起至清償日止，按週年利率5%計算之利息」變更為「被
    告應連帶給付原告戊○○○1,065,372元，及自93年9月15日
    準備書狀繕本送達最後被告翌日起至清償日止，按週年利率
    5%計算之利息。」其性質係屬擴張或減縮應受判決事項之聲
    明，核與首揭規定並無不合，應予准許，合先敘明。
二、本件被告己○○受合法通知，未於最後言詞辯論期日到場，
    核無民事訴訟法第386條各款所列情形，爰按民事訴訟法第
    385條第1項前段規定，依原告之聲請，由其一造辯論而為判
    決。
三、原告起訴主張：被告己○○係被告友聯汽車貨運股份有限公
    司（下稱友聯公司）所僱用之司機，民國92年3月7日下午10
    時52分許，被告己○○駕駛被告友聯公司所有車牌號碼KY－
    587號營業用半聯結車（下稱系爭半聯結車），沿國道1號公
    路由南向北方向行駛，行經該公路227公里760公尺處北向外
    側車道時，原應注意車前狀況，而未注意，且超速行駛，致
    追撞同向由原告辛○○○所駕駛搭載原告乙○○、戊○○○
    、丁○○之車牌號碼PD－7736號自用小客貨兩用車（下稱系
    爭小客貨車），造成原告辛○○○受有前額裂傷、小腿挫傷
    ，原告乙○○受有右側肱骨骨折，原告戊○○○受有左橈骨
    、尺骨骨折、雙膝挫傷，原告丁○○則受有腦幹出血、顱內
    出血之傷害。原告辛○○○因而支出醫療費用10,000元，並
    受有非財產上損害150,000元；原告乙○○因而支出醫療費
    用50,000元，並受有非財產上損害250,000元；原告戊○○○因而支出醫療費用51,946元，並受有喪失或減少勞動能力
    損害713,426元、非財產上損害300,000元；原告丁○○因而
    支出醫療費用200,000元、看護費用1,200,000元，並受有喪
    失或減少勞動能力損害900,000元、非財產上損害500,000元
    。爰基於侵權行為之法律關係，請求被告連帶負損害賠償責
    任等語。並聲明：(一)被告應連帶給付原告辛○○○160,000
    元、原告乙○○300,000元、原告丁○○2,800,000元，及均
    自起訴狀繕本送達最後被告翌日起至清償日止，按週年利率
    5%計算之利息。(二)被告應連帶給付原告戊○○○1,065,372
    元，及自93年9月15日準備書狀繕本送達最後被告翌日起至
    清償日止，按週年利率5%計算之利息。(三)願供擔保，聲請宣
    告假執行。
四、被告之聲明及陳述：
  (一)被告友聯公司則以：臺灣省彰化縣區車輛行車事故鑑定委員
    會（下稱彰化行車事故鑑定會）鑑定結果，雖以被告己○○
    駕駛系爭半聯結車未注意車前狀況，且超速行駛，為本件車
    禍之肇事次因，然該行車事故鑑定會僅以系爭小客貨車被撞
    後，遺有輪胎滑痕達150公尺，及遺落之碎玻璃位置距系爭
    半聯結車停止位置長達204公尺，作為判斷依據，並未將系
    爭小客貨車之車速對滑行距離所生影響，列為參考因素，即
    逕認被告己○○有超速行駛，實不足採。又原告辛○○○駕
    駛系爭小客貨車自路肩突然切入外側車道，被告己○○在客
    觀上顯然不及防止本件車禍發生，實無過失可言。被告己○○就本件車禍之發生既無過失，自不成立侵權行為，被告友
    聯公司亦無需連帶負侵權行為損害賠償責任。再者，縱使被
    告己○○就本件車禍之發生確有過失，然彰化行車事故鑑定
    會之鑑定結果亦認為，原告辛○○○駕駛系爭小客貨車由路
    肩起駛變換車道不當為肇事主因，則原告辛○○○就損害之
    發生亦與有過失，而原告乙○○、戊○○○、丁○○係藉由
    原告辛○○○載送而擴大其活動範圍，應認原告辛○○○為
    其等之使用人，依民法第217條第3項規定，原告乙○○、戊○○○、丁○○應承擔原告辛○○○之過失，亦有過失相抵
    法則之適用。關於原告所請求醫療費用、看護費用、喪失或
    減損勞動能力損害部分，被告均否認之。原告所請求非財產
    上損害金額，亦屬過高等語。並聲明：原告之訴及假執行之
    聲明均駁回。
  (二)被告己○○未於準備程序期日及言詞辯論期日到場，亦未提
    出書狀作何聲明或陳述。
五、本件原告主張：被告己○○係被告友聯公司所僱用之司機，
    92年3月7日下午10時52分許，被告己○○駕駛被告友聯公司
    所有系爭半聯結車，沿國道1號公路由南向北方向行駛，行
    經該公路227公里760公尺處北向外側車道時，自後方撞擊同
    向由原告辛○○○所駕駛搭載原告乙○○、戊○○○、丁○○之系爭小客貨車，造成原告辛○○○受有前額裂傷、小腿
    挫傷，原告乙○○受有右側肱骨骨折，原告戊○○○受有左
    橈骨、尺骨骨折、雙膝挫傷，原告丁○○則受有腦幹出血、
    顱內出血之傷害等語，為被告友聯公司所不爭執，並有臺灣
    彰化地方法院檢察署檢察官93年度調偵字第2、3號簡易判決
    處刑書影本、本院93年度斗交簡字第35號刑事簡易判決影本
    、中山醫學院附設醫院診斷證明書、長庚紀念醫院診斷證明
    書在卷為證，復經本院依職權調取臺灣彰化地方法院檢察署
    檢察官93年度調偵字第2、3號偵查卷宗（下稱上開偵查卷宗
    ）、本院93年度斗交簡字第35號刑事卷宗（下稱上開刑事卷
    宗），核閱無訛，且被告己○○受合法通知，於本院準備程
    序期日及言詞辯論期日均未到場，亦未提出書狀爭執，按民
    事訴訟法第280條第3項前段規定，即視同自認，堪信原告上
    開主張，應為真實。
六、原告另主張：本件車禍係因被告己○○駕駛系爭半聯結車未
    注意車前狀況，且超速行駛之過失行為所致等語，則為被告
    友聯公司所否認，辯稱：本件車禍係因原告辛○○○駕駛系
    爭小客貨車由路肩起駛變換車道不當所致，被告己○○並無
    過失等語。茲將兩造爭點分述如下：
  (一)被告己○○有無過失：
    按行車速度，依速限標誌或標線之規定。汽車行駛時，駕駛
    應注意車前狀況及兩車併行之間隔，並隨時採取必要之安全
    措施，道路交通安全規則第93條第1項前段、第94條第3項分
    別定有明文。經查，本件車禍發生當時，天候晴、夜間無照
    明、路面乾燥、無缺陷、無障礙物，且視距良好，該路段亦
    無明顯坡度，大貨車行車時速不得超過90公里，被告己○○
    駕駛系爭半聯結車自後方撞擊原告辛○○○所駕駛系爭小客
    貨車後，系爭小客貨車所遺留有輪胎痕長度為150公尺，玻
    璃碎片散落處距離系爭半聯結車車頭停止處，長度則為204
    公尺，兩車停止時，系爭半聯結車車頭與系爭小客貨車車尾
    仍相互緊連等情，此有上開偵查卷宗所附道路交通事故現場
    圖、道路交通事故調查報告表、現場照片可稽。可見被告己○○駕駛系爭半聯結車自後方撞擊原告辛○○○所駕駛系爭
    小客貨車後，係持續推行前方之系爭小客貨車行駛長達150
    公尺，其向前行進之阻力即因而增加，所需煞車距離自應短
    於前方無系爭小客貨車之情形。參酌交通部臺灣區○道○○○路局所訂定「高速公路汽車煞車距離、行車速度及坡度對
    照表」，以時速90公里行駛在路面乾燥、無坡度之高速公路
    時，煞車距離為55.94公尺，而本件車禍發生當時，被告己○○所駕駛系爭半聯結車，雖有系爭小客貨車在前方增加阻
    力，其煞車距離仍長達204公尺，堪信被告己○○當時駕駛
    系爭半聯結車行車時速應遠超過90公里以上。本件車禍發生
    當時，天候晴、夜間無照明、路面乾燥、無缺陷、無障礙物
    ，且視距良好，被告己○○駕駛系爭半聯結車，應無不能注
    意之情事，竟疏未注意車前狀況，隨時採取必要之安全措施
    ，並超速行駛，而自後方撞擊原告辛○○○所駕駛系爭小客
    貨車，被告己○○就本件車禍發生確有過失至明。被告友聯
    公司辯稱被告己○○並無過失等語，自無可採。
  (二)原告辛○○○有無過失：
    按起步前應顯示方向燈，注意前後左右有無障礙或車輛行人
    ，並應讓行進中之車輛行人優先通行，道路交通安全規則第
    89條第1項第6款定有明文。又汽車在行駛途中，不得驟然或
    任意變換車道，如欲超越前車或變換車道時，應先顯示方向
    燈告知前後車輛，並保持安全距離及間隔，方得超越或變換
    車道，高速公路交通管制規則第11條亦有明文。經查，依上
    開道路交通事故現場圖、現場照片所示，被告己○○駕駛系
    爭半聯結車自後方撞擊原告辛○○○所駕駛系爭小客貨車後
    ，系爭小客貨車之玻璃碎片係散落在路肩上，且所遺留右側
    輪胎痕起始處雖位在外側車道內，然距離路面邊線僅0.4公
    尺。又原告於警詢時，亦均陳稱：因系爭小客貨車右前輪爆
    胎，停在路肩更換輪胎後，擬加速進入外側車道時，即遭系
    爭半聯結車自後方撞擊等語，此有上開偵查卷宗資料可考。
    足見本件車禍發生當時，原告辛○○○所駕駛系爭小客貨車
    正由路肩變換至外側車道，而遭行駛在外側車道由被告己○○所駕駛系爭半聯結車自後方撞擊，按諸前揭規定，原告辛○○○駕駛系爭小客貨車變換車道時，未讓具有路權之行進
    中車輛即被告己○○所駕駛系爭半聯結車先行，原告辛○○○就本件車禍發生亦有過失，應堪認定。
  (三)本件車禍之肇事原因：
　  本件原告辛○○○駕駛系爭小客貨車由路肩變換至外側車道
    ，未讓具有路權之行進中車輛即被告己○○所駕駛系爭半聯
    結車先行，肇致車禍發生，原告辛○○○變換車道不當，應
    為本件車禍發生之主要原因。被告己○○駕駛系爭半聯結車
    ，疏未注意車前狀況，隨時採取必要之安全措施，且超速行
    駛，而自後方撞擊原告辛○○○所駕駛系爭小客貨車，則應
    為本件車禍發生之次要原因。又本件車禍經彰化行車事故鑑
    定會鑑定，亦認為「辛○○○駕駛自小客貨車由路肩起駛變
    換車道不當，為肇事主因。己○○駕駛營半聯結車未注意車
    前狀況且超速行駛，為肇事次因。」此有上開偵查卷宗所附
    彰化行車事故鑑定會92年5月19日彰鑑字第920325號函為憑
    。再者，被告己○○因前揭事實被訴業務過失傷害案件，經
    本院93年度斗交簡字第35號刑事簡易判決，亦為相同認定，
    並處被告己○○有期徒刑5月確定在案，此有上開刑事卷宗
    資料可考。因此，本件車禍之肇事原因，原告辛○○○為肇
    事主因，被告己○○為肇事次因，應堪認定。
七、按因故意或過失，不法侵害他人之權利者，負損害賠償責任
    。汽車、機車或其他非依軌道行駛之動力車輛，在使用中加
    損害於他人者，駕駛人應賠償因此所生之損害。不法侵害他
    人之身體或健康者，對於被害人因此喪失或減少勞動能力或
    增加生活上之需要時，應負損害賠償責任。不法侵害他人之
    身體、健康者，被害人雖非財產上之損害，亦得請求賠償相
    當之金額，民法第184條第1項前段、第191條之2前段、第19
    3條第1項、第195條第1項前段分別定有明文。又受僱人因執
    行職務，不法侵害他人之權利者，由僱用人與行為人連帶負
    損害賠償責任，民法第188第1項前段亦有明文。本件被告己○○受僱於被告友聯公司，從事駕駛系爭半聯結車之工作，
    於前揭時地，因過失傷害之行為，致原告辛○○○受有前額
    裂傷、小腿挫傷，原告乙○○受有右側肱骨骨折，原告戊○○○受有左橈骨、尺骨骨折、雙膝挫傷，原告丁○○受有腦
    幹出血、顱內出血之傷害，是以原告依首揭規定，請求被告
    負連帶損害賠償責任，即屬有據。至於原告請求之各項損害
    賠償，應否准許，茲分述如下：
  (一)原告辛○○○部分：
  1.醫療費用：
    原告辛○○○主張：其因本件車禍受傷，合計支出醫療費用
    10,000元，並提出慈愛綜合醫院診斷證明書為證。經本院依
    職權向慈愛綜合醫院調取原告辛○○○之病歷資料與醫療費
    用明細所示，原告辛○○○確因前額裂傷、小腿挫傷至該醫
    院就醫，並支出醫療費用2,090元，堪認為治療本件車禍所
    受傷害之必要醫療費用，故原告辛○○○請求之醫療費用，
    於2,090元之範圍內，應屬有據。至於原告辛○○○逾上開
    金額之請求，既未能舉證以實其說，自無可採。
  2.非財產上損害：
    原告辛○○○主張：其因本件車禍受傷，身心遭受極大痛苦
    ，而受有非財產上損害150,000元等語。經查，原告辛○○○因本件車禍而受有前額裂傷、小腿挫傷之傷害，業如前述
    ，身心上自受有相當之痛苦，則其依民法第195條第1項規定
    ，請求非財產上損害賠償，自應准許。又原告辛○○○雖因
    本件車禍受有前額裂傷、小腿挫傷之傷害，經急診治療並縫
    合傷口後，即出院返家，所受傷害並不嚴重。又原告辛○○○係國小畢業，擔任油漆工，91、92年度各有利息所有50,1
    70元、23,817元，現有汽車1輛；被告己○○係國小畢業，
    擔任駕駛，91、92年度各有薪資所得389,000元、405,000元
    ，現有汽車1輛等情；此有91、92年度綜合所得稅各類所得
    資料清單、財產歸屬資料清單在卷可考。本院審酌兩造身分
    、地位、經濟狀況，以及原告辛○○○所受傷害並不嚴重，
    經急診縫合傷口後，即出院返家等一切情狀，認為原告辛○○○請求非財產上損害賠償，應以10,000元為相當；逾此範
    圍之請求，尚嫌過高，自難准許。
  3.綜上所述，原告辛○○○得請求損害賠償金額合計為12,090
    元。
  (二)原告乙○○部分：
  1.醫療費用：
    原告乙○○主張：其因本件車禍受傷，合計支出醫療費用50
    ,000元等語，並提出慈愛綜合醫院診斷證明書為證。經本院
    依職權向慈愛綜合醫院調取原告乙○○之病歷資料與醫療費
    用明細所示，原告乙○○確因右側肱骨骨折至該醫院就醫與
    住院，並支出醫療費用8,982元，堪認為治療本件車禍所受
    傷害之必要醫療費用，故原告請求之醫療費用，於8,982元
    之範圍內，應屬有據。至於原告乙○○逾上開金額之請求，
    既未能舉證以實其說，自無可採。
  2.非財產上損害：
    原告乙○○主張：其因本件車禍受傷，身心遭受極大痛苦，
    而受有非財產上損害250,000元等語。經查，原告乙○○因
    本件車禍受有右側肱骨骨折之傷害，業如前述，身心上自受
    有相當之痛苦，則其依民法第195條第1項規定，請求非財產
    上損害賠償，自應准許。又原告乙○○因本件車禍受有右側
    肱骨骨折之傷害，經慈愛綜合醫院急診治療，並住院4日後
    ，始出院返家休養，至92年10月7日回院門診時，骨骼尚未
    完全癒合等情，此有該院病歷資料可考，堪認其所受傷害非
    輕。又原告乙○○係國民小學畢業，擔任油漆工，91年度有
    薪資所得78,000元，92年度查無所得資料，現有土地6筆等
    情，此有91、92年度綜合所得稅各類所得資料清單、財產歸
    屬資料清單附卷為證。本院審酌兩造身分、地位、經濟狀況
    ，以及原告乙○○所受傷害非輕，並住院進行手術等一切情
    狀，認為原告乙○○請求非財產上損害賠償，應以100,000
    元為相當；逾此範圍之請求，則嫌過高，尚難准許。
  3.綜上所述，原告乙○○得請求損害賠償金額合計為108,982
    元。
  (三)原告戊○○○部分：
  1.醫療費用：
    原告戊○○○主張：其因本件車禍受傷，合計支出醫療費用
    51,946元等語，並提出醫療費用收據影本為證。經查，原告
    戊○○○因本件車禍受有左橈骨、尺骨骨折、雙膝挫傷，而
    先後至晉康復健科診所、財團法人長庚紀念醫院林口分院（
    下稱長庚林口分院）、臺北市立萬芳醫院（下稱萬芳醫院）
    、臺北市立仁愛醫院（下稱仁愛醫院）治療與住院，並依序
    支付上開院所870元、14636元、210元、230元之醫療費用等
    情，業據原告戊○○○提出上開院所之醫療費用收據影本為
    證，且經本院向依職權向晉康復健科診所、長庚林口分院調
    取原告戊○○○之病歷資料與醫療費用明細，審認明確，堪
    信原告戊○○○確因本件車禍所受傷害，而支出必要醫療費
    用15,946元。至於原告戊○○○另主張：其向溢沅國藥號購
    買中藥，亦支出醫療費用36,000元等語，固據其提出溢沅國
    藥號收據影本為證，然原告戊○○○既未能提出醫師處方或
    其他證據，足資證明其購買中藥確為治療上開傷害所必要，
    故其此部分主張，尚難採取。因此，原告戊○○○請求之醫
    療費用，於15,946元之範圍內，應屬有據；逾上開金額之請
    求，不能准許。
  2.喪失或減少勞動能力損害：
    原告戊○○○主張：其因本件車禍受傷，減少勞動能力23.0
    7%，自92年3月7日本件車禍發生起至60歲退休為止，尚有11
    年之工作能力，以每月所得30,000元計算，合計受有減少勞
    動能力損害713,426元等語。經查：(1)原告戊○○○於92年3
    月7日因本件車禍受有左橈骨、尺骨骨折、雙膝挫傷之傷害
    ，先於92年3月8日至14日，至長庚林口分院進行骨折固定手
    術，復於93年3月9日至12日，至該院進行拔除鋼釘手術，嗣
    於93年6月7日門診時，即已完全癒合，並未遺留功能障礙等
    情，此有長庚林口分院93年10月20日（93）長庚院法字第10
    30號函、原告戊○○○之病歷資料附卷可稽，堪信原告戊○○○自92年3月7日本件車禍發生起至93年3月12日拔除鋼釘
    手術出院為止，合計372日，確因左橈骨、尺骨骨折之傷害
    ，而減少勞動能力。至於原告戊○○○主張超過上開期間部
    分，非但與長庚林口分院上開函文不符，亦未據其提出其他
    證據以實其說，自難採信。(2)參酌勞工保險條例第53條附表
    即勞工保險殘廢給付標準表之記載，原告戊○○○所受左橈
    骨、尺骨骨折之傷害，應屬該附表第92項「1上肢遺存運動
    障害者」，相當於殘廢等級第9級。又上開附表所列殘廢等
    級共有15級，其中第1、2、3級依其所列身體障害之狀態應
    認為百分之百喪失勞動能力，其餘第4至15級平均計算，各
    等級所減少之勞動能力，應按7.69%之比率依序遞減。原告
    戊○○○所受傷害相當於殘廢等級第9級，堪認92年3月7日
    至93年3月12日之期間，其勞動能力減少53.86%。因此，原
    告戊○○○主張以減少勞動能力23.07%作為計算標準，應為
    可採。(3)原告戊○○○另主張：其於本件車禍發生前，從事
    販賣豆花之工作，每月收入為30,000元等語，為被告友聯公
    司所否認，且原告戊○○○復未能提出其他證據以實其說，
    是其此部分主張，尚難遽信。然原告戊○○○於本件車禍發
    生前，並非無工作能力之人，本院審酌其於本件車禍發生前
    之身體健康狀態、教育程度、專門技能、社會經驗等一切情
    狀，認為應以現行基本工資標準每月15,840元即每日528元
    ，作為計算其勞動能力損害最為允當。(4)依上開標準計算，
    原告戊○○○因本件車禍受傷所受減少勞動能力之損害，應
    為45,313元（528元×372日×23.07%；元以下四捨五入，下
    同）。因此，原告戊○○○請求減少勞動能力損害，於45,3
    13元之範圍內，應為可採；逾上開金額之請求，則難採取。
  3.非財產上損害：
    原告戊○○○主張：其因本件車禍受傷，身心遭受極大痛苦
    ，而受有非財產上損害300,000元等語。經查，原告戊○○○因本件車禍受有左橈骨、尺骨骨折、雙膝挫傷之傷害，並
    於92年3月8日至14日、93年3月9日至12日，先後2次至長庚
    林口分院住院，進行骨折手術，業如前述，原告戊○○○所
    受傷害嚴重，身心上自受有相當之痛苦，則其依民法第195
    條第1項規定，請求非財產上損害賠償，自應准許。又原告
    戊○○○係高中畢業，91、92年度分別有各類所得124,193
    元、73,702元等情，此有91、92年度綜合所得稅各類所得資
    料清單在卷可考。本院審酌兩造身分、地位、經濟狀況，以
    及原告戊○○○所受傷害嚴重，先後住院進行2次手術，且
    治療期間長達1年等一切情狀，認為原告戊○○○請求非財
    產上損害賠償，應以200,000元為相當；逾此範圍之請求，
    則嫌過高，尚難准許。
  4.綜上所述，原告戊○○○得請求損害賠償金額合計為261,25
    9元。
  (四)原告丁○○部分：
  1.醫療費用：
    原告丁○○主張：其因本件車禍受傷，合計支出醫療費用20
    0,000元等語，並提出醫療費用收據影本為證。經查，原告
    丁○○受有腦幹出血、顱內出血之傷害，而先後至行政院衛
    生署豐原醫院（下稱署立豐原醫院）、中山醫學大學附設醫
    院（下稱中山醫院）治療，並依序各支付上開醫院4,737 元
    、7,710元之醫療費用等情，業據原告丁○○提出上開院所
    之醫療費用收據影本為證，且經本院向依職權向署立豐原醫
    院、中山醫院調取原告丁○○之病歷資料與醫療費用明細，
    審認明確，堪信原告丁○○確因本件車禍所受傷害，而支出
    必要醫療費用12,447元。至於原告丁○○主張：另支出民俗
    療法費用超過200,000元等語，為被告友聯公司所否認，而
    原告丁○○復未能提出任何證據以實其說，則其此部分主張
    ，自難採取。因此，原告丁○○請求之醫療費用，於12,447
    元之範圍內，應屬有據；逾上開金額之請求，則無可採。
  2.看護費用：
    原告丁○○主張：其因本件車禍受有腦幹出血、顱內出血之
    傷害，現仍有步態不穩，且無法與人充分溝通之情形，至少
    需要他人看護5年，以每月看護費用20,000元為計算標準，
    合計需支出看護費用1,200,000元等語。經查：(1)原告丁○○因本件車禍受有腦幹出血、顱內出血之傷害，先後至署立
    豐原醫院、中山醫院治療，於92年3月8日至同年4月19日，
    在中山醫院住院長達43日，至93年8月23日門診時，仍有步
    態不穩，口齒不清之情形，並遺有視野缺損、複視、左側肢
    體無力、言語不清、無法與人充分溝通等永久性之神經功能
    障礙等情，此有中山醫院93年10月14日中山醫93川博法字第
    930338號函、原告丁○○之病歷資料在卷可稽，復經證人即
    目前看護原告丁○○之甲○○結證無訛，堪認原告丁○○主
    張其需要他人看護至少5年等語，應為可採。(2)又按親屬或
    配偶受傷，而由親屬或配偶代為照顧被害人之起居，固係出
    於親情，但親情看護所付出勞力，並非不能評價為金錢，只
    因兩者身分密切而免除支付義務，此種親屬基於身分關係之
    恩惠，自不能加惠於加害人，仍應衡量及比照僱用他人看護
    情形，認被害人受有相當於看護費用之損害，得向加害人請
    求賠償。原告丁○○於本件車禍受傷後，曾於92年4月19日
    至同年5月18日，在臺中縣私立桃太郎老人養護中心（下稱
    桃太郎養護中心）接受看護1個月，並支出看護費用27,000
    元等情，此有該中心94年2月17日桃字第94021704號函附卷
    為證，其後，則由證人甲○○負責看護至今，亦經證人甲○○證述明確，均堪信為真實。而證人甲○○基於朋友關係看
    護原告丁○○，雖未向原告丁○○收取看護費用，然按諸前
    揭說明，其所付出勞力，並非不能評價為金錢，參酌原告丁○○在桃太郎養護中心接受看護時，每月27,000元之收費標
    準，堪認原告丁○○主張以每月20,000元即每年240,000元
    作為計算標準，並未過高，應為可採。(3)依上開標準計算，
    並按霍夫曼計算法扣除中間利息後，原告丁○○得一次請求
    5年看護費用金額應為1,095,449元（240,000元×4.0000000
    0）。因此，原告丁○○請求看護費用，於1,095,449元之範
    圍內，應為可採；逾上開金額之請求，尚難採取。
  3.喪失或減少勞動能力損害：
    原告丁○○主張：其於本件車禍受傷前，從事褓母工作，每
    月收入約有15,000元至28,000元，受傷後至少喪失5年勞動
    能力，以每月15,000元為計算標準，合計受有900,000元之
    損害等語。經查：(1)原告丁○○因本件車禍受有腦幹出血、
    顱內出血之傷害，遺有視野缺損、複視、左側肢體無力、言
    語不清、無法與人充分溝通等永久性之神經功能障礙，且需
    他人看護等情，業如前述，堪信原告丁○○確因本件車禍所
    受傷害，而終身喪失勞動能力。又原告丁○○係33年9月21
    日出生，於92年3月7日因本件車禍受傷時，為58歲，於車禍
    受傷前，原係從事褓母工作等情，此有戶籍謄本在卷可稽，
    復經證人甲○○結證綦詳，審酌原告丁○○於本件車禍受傷
    時之年齡與工作性質，堪認原告丁○○主張其尚有5年勞動
    能力等語，應為可採。(2)又原告丁○○於本件車禍發生前，
    每月收入約15,000元至28,000元，亦經證人甲○○證述明確
    ，且參酌現行基本工資標準為每月15,840元，應認為原告丁○○主張以每月15,000元即每年180,000元作為勞動能力損
    害之計算標準等語，尚屬相當。(3)依上開標準計算，並按霍
    夫曼計算法扣除中間利息後，原告丁○○得一次請求5年喪
    失勞動能力損害應為821,587元（180,000元×4.00000000）
    。因此，原告丁○○請求喪失勞動能力損害，於821,587元
    之範圍內，應為可採；逾上開金額之請求，不能採取。
  4.非財產上損害：
    原告丁○○主張：其因本件車禍受傷，身心遭受極大痛苦，
    而受有非財產上損害500,000元等語。經查，原告丁○○因
    本件車禍受有腦幹出血、顱內出血之傷害，先後至署立豐原
    醫院、中山醫院治療，於92年3月8日至同年4月19日，至中
    山醫院住院治療，至93年8月23日門診時，仍有步態不穩，
    口齒不清之情形，並遺有視野缺損、複視、左側肢體無力、
    言語不清、無法與人充分溝通等永久性之神經功能障礙，業
    如前述，原告丁○○所受傷害極為嚴重，身心上自受有相當
    之痛苦，則其依民法第195條第1項規定，請求非財產上損害
    賠償，自應准許。又原告丁○○於91、92年度均查無各類所
    得資料，亦查無財產資料等情，此有91、92年度綜合所得稅
    各類所得資料清單、財產歸屬資料清單在卷可考。本院審酌
    兩造身分、地位、經濟狀況，以及原告丁○○所受傷害極為
    嚴重，住院長達43日，並遺有永久性之神經功能障礙等一切
    情狀，認為原告戊○○○請求非財產上損害賠償500,000元
    ，尚屬相當，應予准許。
  5.綜上所述，原告丁○○得請求損害賠償金額合計為2,429,48
    3元。
八、按損害之發生或擴大，被害人與有過失者，法院得減輕賠償
    金額，或免除之。前項規定，於被害人之代理人或使用人與
    有過失者，準用之。民法第217條第1項、第3項分別定有明
    文。經查，原告辛○○○駕駛系爭小客貨車後由路肩變換至
    外側車道，未讓具有路權之行進中車輛即被告己○○所駕駛
    系爭半聯結車先行，肇致車禍發生，原告辛○○○變換車道
    不當，為本件車禍發生之主要原因，又被告己○○駕駛系爭
    半聯結車，疏未注意車前狀況，隨時採取必要之安全措施，
    且超速行駛，而自後方撞擊原告辛○○○所駕駛系爭小客貨
    車，則本件車禍發生之次要原因，已如前述，本院審酌本件
    車禍發生原因力之強弱及過失之輕重，認為原告辛○○○應
    負擔60%，被告己○○應負擔40%之過失責任。又本件車禍發
    生時，原告乙○○、戊○○○、丁○○係搭乘原告辛○○○
    所駕駛系爭小客貨車，堪認原告辛○○○屬原告乙○○、戊○○○、丁○○之使用人，按諸前揭規定，原告乙○○、戊○○○、丁○○亦應負擔60%之過失責任。經適用過失相抵
    之法則後，原告辛○○○、乙○○、戊○○○、丁○○得請
    求被告連帶損害賠償之金額依序分別為4,836元、43,593元
    、104,504 元、971,793元。
九、按身體傷害給付及殘廢給付之受益人，為受害人本人。保險
    人依本法規定給付之保險金，視為加害人或被保險人損害賠
    償金額之一部分；加害人或被保險人受賠償請求時，得扣除
    之。強制汽車責任保險法第10條第1款、第30條分別定有明
    文。又保險人所給付受益人之保險金，可視為被保險人或加
    害人所負損害賠償金額之一部分，受害人倘已自保險金獲得
    滿足，自不得再對被保險人或加害人請求。經查，原告戊○○○、丁○○因本件車禍所受傷害，業已分別向富邦產物保
    險股份有限公司（下稱富邦產險公司）領取強制汽責任保險
    金12,839元、980,000元之事實，此為原告與被告友聯公司
    所不爭執，並有富邦產險公司匯款通知單、原告丁○○之郵
    政存簿儲金簿影本在卷可稽，應認屬實。按諸前揭規定，此
    項金額應視為損害賠償金額之一部分，故原告戊○○○、丁○○得請求被告連帶賠償之金額，自應扣除其等已領取之強
    制汽車責任保險金。扣除後，原告戊○○○尚得請求被告連
    帶賠償91,665元。至於原告丁○○所領取之強制汽車責任保
    險金數額既已超過其得請求被告連帶賠償之數額，原告丁○○再提起本件訴訟，請求被告連帶負損害賠償責任，自屬無
    據。
十、從而，原告基於侵權行為之法律關係，請求被告應連帶給付
    原告辛○○○4,836元，原告乙○○43,593元，及均自起訴
    狀繕本送達最後被告翌日即93年8月10日起至清償日止，按
    週年利率5%計算之利息；連帶給付原告戊○○○91,665元，
    及自93年9月15日準備書狀繕本送達最後被告翌日即93年9月
    24日起至清償日止，按週年利率5%計算之利息，為有理由，
    應予准許。逾此部分之請求，則無理由，應予駁回。
十一、按所命給付之金額或價額未逾新臺幣500,000元之判決，
      法院應依職權宣告假執行，民事訴訟法第389條第1項第5
      款定有明文。本件原告均陳明願供擔保，聲請宣告假執行
      ，關於原告勝訴部分，本件判決命被告連帶給付原告辛○○○、乙○○、戊○○○之金額合計為140,094元，並未
      逾500,000元，應依職權宣告假執行，原告此部分之聲請
      即無必要。至於原告敗訴部分，其假執行之聲請，即失所
      附麗，應予駁回。
十二、訴訟費用負擔之依據：民事訴訟法第79條、第85條第1項
      但書、第2項。
中　　華　　民　　國　　 94 　年　 5      月　　 30   日
                  民事第二庭    法　官　鄭舜元
以上正本係照原本作成。
如對判決上訴，應於判決送達後20日內向本院提出上訴狀。
中　　華　　民　　國　　94　 年　　5 　　月　　  30   日
                      　　　    書記官　顏督訓
